【裁判字號】    99,秩,130
【裁判日期】    991005
【裁判案由】    違反社會秩序維護法
【裁判全文】
臺灣彰化地方法院裁定                   99年度秩字第130號
移
被 移
             乙○○
上列被移送人因違反社會秩序維護法案件，經移送機關以民國99
年9月29日鹿警分偵秩字第990023422號移送書移送審理，本院裁
定如下：
    主    文
甲○○、乙○○均不罰。
    理    由
一、移送意旨略以：被移送人甲○○係「甲○○環保資源回收站
    」（營利事業登記證上所載營利事業名稱為「好買賣資源回
    收企業社」，負責人為王麗雪）實際負責人，與其妻即另被
    移送人乙○○共同從事廢棄物資源回收，被移送人等於民國
    99年8 月3 日上午10時30分許，在彰化縣鹿港鎮頭崙里埔尾
    巷19號（甲○○環保資源回收站）以新台幣（下同）560 元
    之代價，收受由林旼閬行竊所得之白鐵製鐵門1 扇，嗣因彰
    化縣警察局鹿港分局草港派出所循線查獲林旼閬涉犯竊盜案
    ，帶同林旼閬至甲○○環保資源回收站調查而查獲。因被移
    送人等從事資源回收業，對於來歷不明之物品應有相當認識
    ，渠等發現來歷不明之物品，不迅速報告警察機關，因認被
    移送人等違反社會秩序維護法第76條第1 項第1 款、第2 項
    之規定（移送書誤載為社會秩序維護法第76條第2 項第1 款
    ），故移請法院裁處云云。
二、按事實之認定，應憑證據，如未能發現相當證據，或證據不
    足以證明，自不能以推測或擬制之方法，以為裁判基礎；又
    認定不利於被告之事實，須依積極證據，茍積極證據不足為
    不利於被告事實之認定時，即應為有利於被告之認定，更不
    必有何有利之證據，最高法院40年臺上字第86號判例及30年
    上字第816號判例可資參照。次按當舖、各種加工、寄存、
    買賣、修配業，發現來歷不明之物品，不迅即報告警察機關
    者，處30,000元以下罰鍰，情節重大或再次違反者，處或併
    處停止營業或勒令歇業，社會秩序維護法第76條第1項第1款
    、第2項固有明文，惟考量市場機制、私法自治以及貨物供
    需，避免箝制民間之交易自由，上開規定仍需以行為人「發
    現」來歷不明之物品為處罰前提，若行為人已善盡通常社會
    觀念下該行業之注意義務，例如核對兜售物品者之年籍、聯
    絡資料，並備供查證，且非一再任由同一兜售物品者變賣獲
    利，即難認有何違法故意，殊不能以警方事後查證犯罪之結
    果，反推當舖、各種加工、寄存、買賣、修配業者於先前收
    受物品時已發現該物品之來歷不明而逕予裁罰。
三、被移送人甲○○、乙○○固坦承曾於99年8 月3 日上午10時
    30分許收購林旼閬攜往變賣之白鐵製鐵門1 扇等情，惟均辯
    稱不知其為贓物等語，經查：
  (一)被移送人乙○○於99年8 月3 日上午10時30分許，以560 元
    之代價，收購由林旼閬交付之白鐵製鐵門1 扇等情，業經被
    移送人甲○○、乙○○於警詢時坦認無誤，核與證人林旼閬
    於警詢之證述相符，復有買賣登記表1 紙在卷可稽，此部分
    事實應堪認定。
  (二)惟查被移送人甲○○於收受當時並不在場，被移送人乙○○
    收購時已依規定登記兜售者林旼閬之姓名、身分證字號、出
    生年月日等資料，業據被移送人甲○○及乙○○於警詢中供
    述在卷，且有買賣登記表影本附卷可稽，並經本院核對後確
    與林旼閬之年籍資料相符，再者，依卷附資料，並無證據顯
    示竊盜嫌疑犯林旼閬有多次前往甲○○環保資源回收站變賣
    物品之情況，另林旼閬亦未陳稱被移送人甲○○、乙○○係
    在知悉該白鐵製鐵門1 扇為贓物之情況下而為收購，且亦無
    其他積極證據可佐，收購價格亦未明顯偏離市價，足見被移
    送人甲○○、乙○○雖有收受林旼閬攜往之白鐵製鐵門1 扇
    ，然已善盡業者之注意義務，難謂有何違法故意。此外，復
    查無其他積極證據足以證明被移送人甲○○、乙○○知悉該
    白鐵製鐵門1 扇係來路不明之贓物，應認為被移送人甲○○
    、乙○○被移送之行為尚屬不能證明，自難遽以該規定予以
    處罰。
四、依社會秩序維護法第45條第2項，裁定如主文。
中    華    民    國    99    年    10    月    5     日
                           簡易庭     法  官  黃齡玉
以上正本證明與原本無異。
如不服本裁定，應於裁定送達後五日內向本院提出抗告狀(須附
繕本 )。
中    華    民    國    99    年    10    月    5    日
                                      書記官  林嘉賢

司法院資訊處製作；財團法人民間司法改革基金會備份。
